【裁判字號】    90,上易,104
【裁判日期】    901004
【裁判案由】    傷害等
【裁判全文】
臺灣高等法院臺南分院刑事判決              九十年度上易字第一四號      Ｇ
      上  訴  人  臺灣嘉義地方法院檢察署檢察官
      被      告  乙  ○  ○
右上訴人因被告傷害等案件，不服中華民國八十九年十一月九日臺灣嘉義地方法院八
十九年度易字第一○五號第一審判決（起訴案號：臺灣嘉義地方法院檢察署八十九年
度偵字第一○三號），提起上訴，本院判決如左：
      主      文
上訴駁回。
      理      由
一、公訴意旨略以：乙○○與丁○○（已確定）於民國（下同）八十八年十二月一日
    下午七時卅分許，由乙○○駕駛Ｃ四─七八七五號小客車，搭載丁○○，該車行
    經嘉義市○○路仁友醫院前時，乙○○因閃避車輛，駛入對向車道，遭對向車道
    駕駛機車途經該處戊○○質問，為何如此駕駛車輛。乙○○及丁○○二人，乃心
    生不悅，即基於共同傷害及毀損他人之物犯意，由乙○○先出拳毆打戊○○，再
    由丁○○腳踢戊○○，致戊○○人車跌倒在地，乙○○復持木棍毆打戊○○，致
    戊○○受有左尺骨骨折傷害，及其所有MOTOROLASTARTAC.黑色掌中星鑽行動電話
    一支毀損。因認被告林佑認涉有刑法第二百七十七條傷害罪嫌及刑法第三百五十
    四條毀損罪嫌云云。
二、按犯罪事實應依證據認定之，無證據不得推定其犯罪事實，又不能證明被告犯罪
    者，應為無罪判決之諭知，刑事訴訟法第一百五十四條、第三百零一條第一項前
    段定有明文。又所謂犯罪事實證據，係指足以認定被告犯罪行為積極證據而言，
    該項證據且須適合被告犯罪事實認定，始得採為斷罪資料（最高法院廿九年上字
    三一○五號、五三年台上字二七五○號判例參照）。再按事實認定，應憑證據，
    如未能發現相當證據，或證據不足以證明，自不能以推測或擬制方法，為裁判基
    礎；告訴人告訴，係以使被告受刑事追訴為目的，是其陳述是否與事實相符，仍
    應調查其他證據以資審認（最高法院四十年台上字八六號、五二年台上字一三○○號判例參照）。
三、公訴人認被告乙○○涉有右揭傷害及毀損罪嫌，無非以被告乙○○於警訊自白、
    告訴人指述及所提出診斷證明書為其所憑論據。然訊據被告堅決否認有右揭傷害
    及毀損犯行，辯稱：伊未打戊○○，當日伊更未在現場，伊係案發後真正肇事者
    丙○○，要伊出來頂罪，始於警訊供承有右揭傷害及毀損行為等語。經查：
  (一)原審分別於八十九年三月廿日及八十九年三月卅日，令告訴人戊○○對於被告乙○○、丁○○及丙○○進行指認。經指認結果，告訴人戊○○供稱：伊只認得車
    子，及丁○○有踹我，至另一個人身材與被告乙○○相似，伊不能確定被告有打
    伊。丙○○身材很像當日打伊之人，但伊敢不確定等語（詳原審卷五十頁）。由
    此觀之，告訴人戊○○顯未能明確指認，被告是否於案發日有毆打伊，堪可確認
    。
  (二)另同案被告丁○○固於偵查時供稱：案發當日因行車事故，戊○○先以三字經罵
    我們，乙○○先用拳頭打被害人臉部，我用腳踢他大腿，戊○○跌倒，乙○○又
    用木棍打被害人云云。惟丁○○嗣後於原審調查時即改稱：是丙○○毆打戊○○
    ，當時丙○○說他正被通緝，事後他會處理，結果都沒有等語（詳原審卷六一頁
    ）。另證人丙○○則稱：我只是借車子給丁○○他們而已（詳原審卷六一頁）。
    然證人甲○○於原審調查時供稱：係丙○○與丁○○毆打告訴人戊○○等語（詳
    原審卷七一頁）。且本件案發時肇事車輛Ｃ四－七八七五號小客車，自八十八年
    十一月廿九日至八十八年十二月五日止，均係由丙○○所租用，有租賃契約書一
    紙在卷可佐（詳原審卷一○一頁），顯見本件案發日該肇事車輛仍由丙○○承租
    中。依此證人丁○○供稱肇事時係由丙○○駕車，即屬可能。另參諸本件肇事後
    證人丙○○父親許萬壽於與丁○○電話中對話，證人許萬壽亦供稱，本件係其子
    丙○○與丁○○共同打人，有錄音帶及錄音譯文乙份在卷可稽（詳原審卷一一○
    至一一一頁、一二九頁）。由此可見，本件車禍肇事及毆打被害人戊○○及毀損
    告訴人手機，係證人丙○○所為，即屬可信。被告所辯，案發當日其係為丙○○
    而頂替本件傷害及毀損犯行，要非虛言。
  (三)綜上所述，本件告訴人既未能明確指認係案發日係遭被告毆打及毀損手機，且同
    案被告嗣後於原審供稱，係丙○○與伊共同毆打告訴人，此情並據肇事案發時目
    擊證人甲○○於原審供證明確。此外復查無積極其他證據足證被告有公訴人所指
    傷害及毀損犯行，依前揭說明，自應為被告無罪諭知，以昭公允。至被告另涉犯
    刑法頂替罪部分，宜由檢察官另案偵查，併此敘明。
四、原審以被告罪嫌不足，因予諭知無罪判決。本院經核原判決認事用法，均無違誤
    。檢察官上訴意旨，猶執陳詞，指摘原判決不當，為無理由，應予駁回。
據上論斷，應依刑事訴訟法第三百六十八條，判決如主文。
本案經檢察官羅清溪到庭執行職務。
中    華    民    國      九十      年      十      月        四        日
                                  臺灣高等法院臺南分院刑事第五庭
                                      審判長法官  茆    臺    雲
                                            法官  蔡    長    林
                法官  董    武    全
右正本證明與原本無異。
不得上訴。
                                      法院書記官  黃    全    忠
中    華    民    國      九十      年      十      月       十五       日


司法院資訊處製作；財團法人民間司法改革基金會備份。
